【裁判字號】    97,抗,122
【裁判日期】    970305
【裁判案由】    保全證據
【裁判全文】
臺灣高等法院臺中分院民事裁定           97年度抗字第122號
抗  告  人  中楠化學企業股份有限公司
法定代理人  甲○○
相  對  人  乙○○
上列當事人間保全證據事件，抗告人對於中華民國97年1月22日
台灣台中地方法院97年度聲字第242號裁定，提起抗告，本院裁
定如下：
    主  文
原裁定廢棄，發回臺灣臺中地方法院。
    理  由
一、抗告意旨略以：抗告人主張之火災事實，業據抗告人提出網
    路新聞、台中縣消防局火災現場保持完整通知書、火災現場
    勘查完畢通知書、及火災証明書等件為証，抗告人於原法院
    聲請應保全之証據，已表明係請求履勘抗告人所有門牌號碼
    臺中縣烏日鄉○○路112號之廠房現況、及原料毀損程度如
    何，即相對人應負損害賠償責任之項目及程度範圍，原法院
    卻駁回抗告人之聲請，惟抗告人如基於上開事實對於相對人
    訴請侵權行為損害賠償時，依舉証責任分配原則，須證明相
    對人有上開事實存在，並証明所受損害賠償之範圍，則抗告
    人請求履勘火災現場，即係証明相對人應負之火災責任，及
    其因而造成抗告人損害範圍等事實之重要証據。又因系爭11
    2號廠房遭祝融毀損嚴重，抗告人另有發包修補之必要，然
    如另行發包施工，相關証據可能滅失，雖該等証據得以照片
    、錄影方式、及臺中縣消防局之火災原因鑑定為証據方法，
    惟前述之証據方法除無法具體、明確顯示上開火災毀損現況
    、及抗告人受損害之項目、數量及其程度外，將來兩造如有
    訴訟，相對人如否認抗告人所提該等証據之真正，即生該等
    証據之証據力、及証明力如何之疑義，因之；抗告人聲請履
    勘系爭廠房現況，自有必要等語。
二、按證據有滅失或礙難使用之虞，或經他造同意者，得向法院
    聲請保全；就確定事、物之現狀有法律上利益並有必要時，
    亦得聲請為鑑定、勘驗或保全書證。又應保全證據之理由應
    釋明之。民事訴訟法第368條第1項、第370條第1項第4款、
    第2項分別定有明文。又89年2月9日修正公布之民事訴訟法
    第368條後段增列「就確定事、物之現狀有法律上利益並有
    必要時，亦得聲請鑑定、勘驗，目的在使欲主張權利之人，
    得以了解事實或物體之現狀，俾助當事人研判紛爭之實際狀
    況，進而成立調解或和解，以消弭訴訟，達到預防訴訟的目
    的，此外；亦得藉此賦予當事人於起訴前充分蒐集、及整理
    證據資料之機會，而有助於法院於審理本案訴訟時發現真實
    及妥適進行訴訟，以達到審理集中化之目標，故擴大容許聲
    請保全證據之範圍。
三、經查：抗告人於原法院以其所有門牌號碼臺中縣烏日鄉○○
    路112號廠房，與相對人所有門牌號碼臺中縣烏日鄉○○路
    132號建物相緊鄰，因相對人所有132號建物於96年12月12日
    四時許發生火災，加上該建物內堆置大量易燃建材，致使火
    勢漫延至抗告人所有112號廠房，造成抗告人廠房及其內之
    設備、原料遭受毀損而無法使用，因本案火災現場有待清理
    ，恐於日後請求民事損害賠償金額、及範圍無從認定，爰聲
    請本件保全證據，而請求原法院履勘系爭112號建物，以拍
    照方式，記錄建物毀損項目，並調查系爭建物內部設備、原
    料毀損程度，俾利將來訴訟採證之用等語，並提出台中縣消
    防局火災現場保持完整通知書、火災現場勘查完畢通知書、
    及火災証明書等件，釋明本件保全證據之理由，經核與上揭
    規定相符。原法院以臺中縣消防局已派員進入火災現場勘查
    、採取、保存相關證物，並完成火災原因調查鑑定，抗告人
    於訴請相對人賠償損害時可援用該鑑定資料，亦可自行拍照
    ，記載建物、設備、及原料毀損項目為由，駁回抗告人本件
    保全證據聲請，核與法不合，自應由本院將原裁定廢棄，發
    回原法院為適法之處理。
四、本件抗告為有理由，依民事訴訟法第492條，裁定如主文。
中    華    民    國    97    年    3     月    5     日
                  民事第四庭    審判長法  官  黃斐君
                                      法  官  陳蘇宗
                                      法  官  張浴美
以上正本係照原本作成。
再為抗告應以適用法規顯有錯誤為理由，並經本院之許可，該許
可以原裁定所涉及之法律見解具有原則上之重要性者為限。
如提起再抗告者應於裁定送達後十日內向本院提出抗告理由狀（
須按照他造人數附具繕本）並繳納抗告裁判費新臺幣壹仟元，同
時委任律師或具有律師資格之關係人為代理人。
                                       書記官  郭振祥
中    華    民    國    97    年    3     月    6     日
                                                      Ａ


司法院資訊處製作；財團法人民間司法改革基金會備份。
